【裁判字號】    95,上訴,757
【裁判日期】    951121
【裁判案由】    違反槍砲彈藥刀械管制條例
【裁判全文】
臺灣高等法院高雄分院刑事判決         95年度上訴字第757號
上  訴  人
即  被  告  甲○○
                    現於臺灣屏東監獄
指定辯護人  本院公設辯護人  李佩娟
上列上訴人因違反槍砲彈藥刀械管制條例案件，不服臺灣屏東地
方法院94年度訴字第1164號中華民國95年4月11日第一審判決（
起訴案號：臺灣屏東地方法院檢察署94年度偵字第4259號），提
起上訴，本院判決如下：
    主  文
原判決關於製造手槍及定執行刑部分，撤銷。
甲○○未經許可，製造可發射子彈具有殺傷力之手槍，累犯，處
有期徒刑伍年陸月，併科罰金新臺幣伍萬元，罰金如易服勞役，
以新臺幣貳仟元折算壹日，扣案仿BERETTA 廠92FS型半自動手槍
之玩具手槍1 枝（槍枝管制編號：0000000000號）沒收。
    事  實
一、甲○○前因違反槍砲彈藥刀械管制條例案件，經原審法院以
    89年度訴字第107 號判決判處有期徒刑1 年2 月、拘役20日
    確定，於91年11月28日縮短刑期假釋出獄，並於92年1 月6
    日縮短刑期假釋期滿未經撤銷，以執行完畢論。
二、甲○○於91年底之某日，在高雄市○○路夜市某不詳模型槍
    店，購得仿BERETTA 廠92FS型半自動手槍之玩具手槍1 枝（
    槍枝管制編號0000000000號）後，於94年6 月間某日，竟未
    經許可基於製造可發射子彈具有殺傷力之手槍及持有之犯意
    ，在友人賴啟章位於屏東縣內埔鄉○○村○○路49巷11號住
    處，以電鑽、銼刀等工具，著手將上開購得之手槍槍管內之
    阻鐵車通，復以砂紙或其他類似物品磨除槍托之黑色烤漆，
    而成為機械性能良好，可供擊發適用子彈之具有殺傷力手槍
    並持有之。嗣於94年7 月4 日18時50分許，警方據報前往賴
    啟章上開住處，並在甲○○寄放於該處之電動玩具機台內部
    查獲上開改造之手槍（另查扣持有具有殺傷力之口徑9mm 制
    式子彈1 顆，已經判決確定。)
三、案經屏東縣警察局內埔分局報由臺灣屏東地方法院檢察署檢
    察官偵查起訴。
    理  由
壹、程序方面:
一、按「被告以外之人於偵查中向檢察官所為之陳述，除顯有不
    可信之情況者外，得為證據。」刑事訴訟法第159 條之1第2
    項定有明文，證人賴啟章於94年11月10日偵查中在檢察官面
    前經具結所為之陳述筆錄，即有證據能力。
二、按刑事訴訟法第198 條、第208 條之規定，所謂鑑定乃指於
    刑事訴訟程序中為取得證據資料而由檢察官或法官指定具有
    特別知識經驗之鑑定人、學校、機關或團體，就特定之事物
    ，以其專業知識加以分析、實驗而作判斷，以為偵查或審判
    之參考。故不論鑑定人或鑑定機關、學校、團體，均應由檢
    察官或法官視具體個案之需要而為選任，始符合刑事訴訟法
    第198 條、第208 條之規範本旨，否則所為鑑定，仍屬於傳
    聞證據。但對於司法警察機關於調查中之案件，或有量大或
    急迫之情形，為因應實務之現實需求，認為當然有鑑定之必
    要者，基於檢察一體原則，得由該管檢察長對於轄區內之案
    件，以事前概括選任鑑定人或囑託鑑定機關（團體）之方式
    ，俾便轄區內之司法警察官、司法警察對於調查中之此類案
    件，得即時送請事前已選任之鑑定人或囑託之鑑定機關（團
    體）實施鑑定，有法務部92年9 月1 日法檢字第0920035083
    號函可按。而臺灣高等法院檢察署檢察長概括選任法務部調
    查局、內政部警政署刑事警察局為「槍彈有無殺傷力之鑑定
    」鑑定機關，並概括選任法務部調查局、內政部警政署刑事
    警察局、國防部憲兵司令部情報處刑事鑑識中心為「槍彈比
    對鑑定」鑑定機關，有臺灣高等法院檢察署檢察長概括選任
    鑑定機關名冊可按。本件卷存內政部警政署刑事警察局94年
    8 月15日刑鑑字第0940111933號槍彈鑑定書1 紙，係司法警
    察（官）於案件未移送檢察官偵辦前之調查犯罪階段，依據
    檢察長之概括授權，先行將槍砲、彈藥、刀械等證物送請檢
    察機關預先核定之專責鑑定機關（團體）所實施之鑑定，是
    其等出具之書面鑑定報告應屬刑事訴訟法第208 條準用第20
    6 條第1 項所稱之書面報告，依刑事訴訟法第159 條第1 項
    之立法理由，為該條項所指例外之規定，應有證據能力。
三、傳聞法則乃對於被告以外之人於審判外之言詞或書面陳述，
    亦即針對被告以外之人於審判外以言詞或書面所為之供述證
    據而為規範。扣案物品係以物品之存在本身做為證明事實之
    證據；卷附現場蒐證照片，乃以科學、機械之方式，對於所
    拍攝內容所為忠實且正確之記錄，上開物品、照片在性質上
    亦非供述證據，無刑事訴訟法第159 條第1項規定之適用。
貳、實體方面:
一、訊據上訴人即被告甲○○否認上揭犯行，於原審則承認有於
    上開時、地購得仿BERETTA 廠92FS型半自動手槍之玩具手槍
    1 枝後，另於94年6 月間某日，在友人賴啟章之上開住處，
    以電鑽、銼刀等工具，著手將上開購得之手槍槍管內之阻鐵
    車通後並持有之等情，惟辯稱：「我不知道車通手槍槍管內
    阻鐵的行為就是製造手槍，應依刑法第16條規定減輕刑責，
    且本件係員警僅查獲持有手槍，尚未發覺有製造手槍行為時
    ，我就向員警公務員承認有車通手槍槍管內之阻鐵的行為，
    應符合刑法第62條自首的規定，應減輕刑責」云云。
二、經查：
  (一)本件於賴啟章上開住處查獲之槍、彈，係被告所持有，迭據
    被告於法院審理時坦承不諱，且經證人賴啟章於檢察官偵查
    中結證屬實，並有卷存照片15幀可證。又被告於上開時、地
    購得仿BERETTA 廠92FS型半自動手槍之玩具手槍1 枝後，另
    於94年6 月間某日，在友人賴啟章之上開住處，以電鑽、銼
    刀等工具，將上開購得之手槍槍管內之阻鐵車通等情，亦據
    被告於原審法院審理時坦承不諱，並有扣案銼刀2 支為證。
    此外，復有上開手槍扣案可證。另扣案上開手槍係由仿BRET
    TA廠92FS型半自動手槍製造之玩具手槍，車通金屬槍管內阻
    鐵改造而成，機械性能良好，可供擊發適用子彈使用，具殺
    傷力。有內政部警政署刑事警察局94年8 月15日刑鑑字第09
    40111933號槍彈鑑定書1 紙附卷可憑。95年8 月3 日本院審
    理時檢辯雙方交互詰問證人乙○○，據乙○○結證稱：「(
    提示扣案槍枝，這把槍是否你所有？)我 的是黑的。這支是
    銀色的。這把槍不是我交給被告的。我交給他的和這把不一
    樣。他自己有無再加工過，我不知道。我曾交給被告槍，和
    這把很像，但是有些不太一樣，即顏色及紅外線的部分。我
    交給被告整把都是黑色的。黑色部分以外有加裝過。我沒有
    加裝，也沒有請被告加裝。我交的槍有車通槍管，買來的時
    候就有車通了。與這把型式一樣，但是我交給被告的槍身、
    槍托都是黑的，沒有銀色也沒有加裝紅外線瞄準具。扣案的
    槍，不是我交給被告」等語。指定辯護人即本院公設辯護人
    請求再送鑑定有無以砂紙磨擦過，據內政部警政署刑事警察
    局95年9 月6 日刑鑑字0950124887號函稱: 「送鑑手槍經檢
    視應有以砂紙或其他類似物品磨過之痕跡，再槍枝拆解檢視
    ，發現其槍身及滑套內部均為黑色，故研判其未研磨前之顏
    色應為黑色。」「送鑑手槍經檢視，其上未裝設有雷射指示
    器裝置 (即無紅外線瞄準設備)」 。指定辯護人即本院公設
    辯護人請求調閱乙○○涉案現繫屬於台灣屏東地方法院之違
    反槍砲彈藥刀械管制條例案件之警詢、偵查筆錄。經本院調
    閱結果，乙○○固曾供陳交付槍枝予被告，與上述「曾交付
    一枝黑色手槍予被告」，固無不合，但仍不能證明所交付者
    ，即係本件扣案之槍枝。足徵被告所藏匿經警方查扣之本件
    槍枝，與證人乙○○打通槍管之槍枝並非同一。
  (二)按槍砲彈藥刀械管制條例第8 條第1 項所謂之「製造」行為
    係指將槍枝材料組合成具殺傷力之槍枝，或將原不具殺傷力
    之槍枝改造成具殺傷力之槍枝而言。本件被告將原不具有殺
    傷力之上開手槍車通該金屬槍管內阻鐵改造而成，機械性能
    良好，可供擊發適用子彈使用，具殺傷力，已如上所述，是
    被告之上開行為，即屬製造行為無訛。
  (三)次按「不得因不知法律而免除刑事責任。但按其情節得減輕
    其刑。如自信其行為為法律所許可而有正當理由者，得免除
    其刑」，舊刑法第16條固定有明文，新刑法已修正為「除有
    正理由而無法避免者外，不得因不知法律而免除刑事責任。
    但按其情節得減輕其刑。」。惟此項「違法性錯誤」之有無
    ，係以行為人欠缺違法性之認識，即以無違法性之認識為前
    提，且其自信在客觀上有正當理由，即依一般觀念，通常人
    不免有此誤認而信為正當，亦即其欠缺違法性認識已達於有
    正當理由，無法避免之程度者，始足當之，如其欠缺未達於
    此程度，其可非難性係低於通常，則僅得減輕其刑。又所謂
    不知法令，係指對於刑罰法令有所不知，且其行為不含有惡
    性而言。經查，未經許可，不得製造槍枝，此經電視、報紙
    迭有報導，且玩具手槍槍管會以阻鐵阻隔，係因避免持有該
    玩具手槍之人藉由貫通之槍管發射子彈，而造成他人身體、
    生命之危險，此亦為社會上具有一般通常知識者所共知之事
    ，被告自不能諉為不知，則依上開之說明，被告之情形自與
    刑法第16條規定不符，是被告所辯不知道車通手槍槍管內阻
    鐵的行為就是製造手槍，應依刑法第16條規定減輕刑責云云
    ，即無可採。
  (四)另按實質上一罪（如接續犯、繼續犯、集合犯、結合犯、吸
    收犯、加重結果犯等），因在法律上僅賦予一個單一犯罪事
    實之評價具有不可分割之實質，固犯罪事實之一部既已被發
    覺，雖在檢察官或司法警察官訊問中，被告陳述其未發覺之
    部分犯罪行為，並不符合刑法第62條之規定，不應認有自首
    之效力。本件被告製造上開手槍後，未經持有該手槍之行為
    ，其持有行為，已為製造行為所吸收，而屬吸收犯（最高法
    院90年度台上字第2579號判決參照），是被告持有上開手槍
    之行為既已被發覺，雖在司法警察（官）訊問中，陳述就此
    一槍枝之製造行為，然依上開說明，並不符合自首之規定，
    是被告辯稱：「本件係員警僅查獲持有手槍，尚未發覺有製
    造手槍行為時，就向員警公務員承認有車通手槍槍管內之阻
    鐵的行為，應符合刑法第62條自首的規定，應減輕刑責」云
    云，即無可採。
  (五)綜上所述，本件事證明確，被告犯行應可確定。
三、核被告所為，係犯槍砲彈藥刀械管制條例第8 條第1 項之未
    經許可製造可發射金屬或子彈具有殺傷力之手槍罪。被告製
    造上開手槍後，未經許可持有該手槍之行為，已為製造行為
    所吸收，而屬吸收犯，不另論罪。被告前因違反槍砲彈藥刀
    械管制條例案件，經原審法院以89年度訴字第107 號判決判
    處有期徒刑1 年2 月、拘役20日確定，於91年11月28日縮短
    刑期假釋出獄，並於92年1 月6 日縮短刑期假釋期滿未經撤
    銷，以執行完畢論，有臺灣高等法院被告前案紀錄表1 紙在
    卷可查，其受有期徒刑執行完畢，有被告前科紀錄表乙紙附
    卷可稽，於5 年以內故意再犯本件最重本刑為有期徒刑以上
    之罪，不論依修正前之刑法第47條，或修正後之刑法第47條
    第1 項之規定，均構成累犯，對被告而言並無有利或不利之
    情形，自不生新舊法比較之問題，最高法院95年度第8 次刑
    事庭會議決議: 「比較 (新舊刑法) 時應就罪刑有關之共犯
    、未遂犯、想像競合犯、牽連犯、連續犯、結合犯，以及累
    犯加重、自首減輕暨其他法定加減原因 (如身分加減）與加
    減例等一切情形，綜其全部罪刑之結果而為比較」。即綜合
    比較結果，舊法有利即全部適用舊法，新法有利則全部適用
    新法，不能各擇有利被告條文而割裂適用新舊法。本件經綜
    合比較結果，罰金易服勞役，應適用新修正之刑法比較有利
    於行為人，是故，累犯部分，亦應依修正後之刑法第47條第
    1 項，論以累犯，並加重其刑。
四、原審就此部分，為科刑之判決，固非無見，惟(一)本件被告係
    累犯，即其前因違反槍砲彈藥刀械管制條例案件，經原審法
    院以89年度訴字第107 號判決判處有期徒刑1 年2 月、拘役
    20日確定，於91年11月28日縮短刑期假釋出獄，並於92年1
    月6 日縮短刑期假釋期滿未經撤銷，以執行完畢論，有臺灣
    高等法院被告前案紀錄表1 紙在卷可查。此前提事項，原審
    疏未於事實欄為適當之認定與記載，自有未合。(二)刑法有關
    易服勞役之折算標準，已經修正公布，95年7 月1 日實施，
    改為以新台幣1000元、2000元或3000元折算1 日。經比較新
    舊法律，以新法有利於行為人，自應採用新法。原審不及比
    較新舊法律，而適用舊法，自有未合。被告此部分上訴意旨
    仍執陳詞，指摘原判決不當，固無足取，但原判決此部分，
    既有如上所述可議之處，此部分即屬無可維持，此部分應由
    本院撤銷改判，被告犯數罪，且已定應執行刑，此部分既因
    上訴而撤銷，原定之執行刑，亦應併予撤銷，爰審酌被告明
    知槍械對於社會治安危害重大，竟仍未經許可而製造手槍，
    對社會治安之威脅不輕，自應受相當之刑事非難，惟念其並
    未持上開手槍犯罪，危害尚未擴大等一切情狀，量處如主文
    所示之刑，並就罰金部分諭知易服勞役之折算標準。另扣案
    槍、彈經送鑑定，手槍（槍枝管制編號：0000000000號）係
    由仿BRETTA廠92FS型半自動手槍製造之玩具手槍，車通金屬
    槍管內阻鐵改造而成，機械性能良好，可供擊發適用子彈使
    用，具殺傷力，此有內政部警政署刑事警察局上開槍彈鑑定
    書附卷可稽，則扣案槍枝1 支屬違禁物，不問屬於犯人與否
    ，均應依刑法第38條第1 項第1 款規定予以宣告沒收。至於
    銼刀2 支，並非被告所有，業據被告於原審法院審理時陳述
    明確，自無庸為沒收之諭知。
五、被告另被訴持有子彈部分，已經原審判決確定，不另論列，
    附此敘明。
據上論斷，應依刑事訴訟法第369 條第1 項前段、第364 條、第
299 條第1 項前段，槍砲彈藥刀械管制條例第8 條第1 項，刑法
第2 條第1 項但書、第11條前段、第47條第1 項、第42條第3 項
，現行法規所定貨幣單位折算新臺幣條例第2 條，判決如主文。
本案經檢察官邱榮藏到庭執行職務。
中    華    民    國    95    年    11    月    21    日
                  刑事第二庭    審判長法  官  林正雄
                                      法  官  黃壽燕
                                      法  官  陳啟造
以上正本證明與原本無異。
如不服本判決應於收受本判決後10日內向本院提出上訴書狀，其
未敘述上訴理由者，並得於提起上訴後10日內向本院補提理由書
狀（均須按他造當事人之人數附繕本）「切勿逕送上級法院」。
中    華    民    國    95    年    11    月    21    日
                                      書記官  黃琳群
附錄本判決論罪科刑法條：
槍砲彈藥刀械管制條例第8條第1項：
未經許可，製造、販賣或運輸鋼筆槍、瓦斯槍、麻醉槍、獵槍、
空氣槍或第4 條第1 項第1 款所定其他可發射金屬或子彈具有殺
傷力之各式槍砲者，處無期徒刑或5 年以上有期徒刑，併科新臺
幣1 千萬元以下罰金。


司法院資訊處製作；財團法人民間司法改革基金會備份。
